臺灣桃園地方法院小額民事判決
111年度桃保險小字第16號
原      告  旺旺友聯產物保險股份有限公司

法定代理人  劉自明  


訴訟代理人  陳君儀  
被      告  張貴美  

訴訟代理人  范姜辰瑋
複  代理人  沈威緻  
上列當事人間請求損害賠償事件，本院於民國111 年3月3日言詞
辯論終結，判決如下：
    主    文
一、被告應給付原告新臺幣24,618元，及自民國一一○年十一月
    二十三日起至清償日止，按週年利率百分之五計算之利息。
二、訴訟費用新臺幣1,000元由被告負擔。
三、本判決得假執行。
    事實及理由
壹、程序部分：
　　按小額訴訟之訴狀送達後，原告不得將原訴變更或追加他訴
    ，但擴張或減縮應受判決事項之聲明者，不在此限，民事訴
    訟法第436 條之23準用第436 條第2 項適用第255 條第1 項
    但書第3 款定有明文。經查，原告起訴時請求：「被告應給
    付原告新臺幣（下同）60,114元，及自起訴狀繕本送達翌日
    起至清償日止，按週年利率5 ％計算之利息」（見本院卷第3
    頁），嗣於民國111年3月2日言詞辯論期日變更聲明為：「
    被告應給付原告24,618元，及自起訴狀繕本送達翌日起至清
    償日止，按週年利率5 ％計算之利息」（見本院卷第42頁背
    面），核為減縮應受判決事項之聲明，應予准許。
貳、實體部分：
一、原告主張：訴外人陳俊璁於109年6月18日18時11分許，駕駛
    訴外人楊美鈴所有，並由原告所承保之車牌號碼000-0000號
    自用小客車（下稱系爭車輛），沿桃園市桃園區正光路往中
    山路方向行駛，行經桃園市桃園區正光路與法治路之交岔路
    口時，因欲左轉至法治路而在該交岔路口處停等，斯時被告
    張貴美駕駛車牌號碼000-0000號自用小客車（下稱肇事車輛
    ）亦自系爭車輛之右後方駛至該交岔路口而欲左轉法治路，
    惟因超車不當且未保持行車安全間距而與系爭車輛發生碰撞
    ，致系爭車輛受有損害。嗣系爭車輛送廠修復，支出維修費
    用共60,114元（鈑金費用8,870元、烤漆費用9,794元、零件
    費用41,450元），由原告依保險契約給付完畢。而上述維修
    費用經計算零件折舊後，必要之回復原狀費用應為35,168元
    。又原告自認陳俊璁上開駕車行為亦有未注意車前狀況之3
    成過失責任存在，故減縮請求金額為24,618元，因而依民法
    侵權行為及保險代位之法律關係提起本件訴訟，請求被告賠
    償。並聲明：被告應給付原告24,618元，及自起訴狀繕本送
    達翌日起至清償日止，按週年利率5 ％計算之利息。
二、被告則以：被告認為自己駕車行為沒有過失等語，資為抗辯
    。並聲明：原告之訴駁回。
三、本院得心證之理由：
　㈠按因故意或過失，不法侵害他人之權利者，負損害賠償責任
    。汽車、機車或其他非依軌道行駛之動力車輛，在使用中加
    損害於他人者，駕駛人應賠償因此所生之損害，民法第184
    條第1 項前段、第191 條之2 前段分別定有明文。又汽車行
    駛時，駕駛人應注意車前狀況及兩車並行之間隔，並隨時採
    取必要之安全措施；汽車超車時，應依下列規定：五、超越
    時應顯示左方向燈並於前車左側保持半公尺以上之間隔超過
    ，行至安全距離後，再顯示右方向燈駛入原行路線，道路交
    通安全規則第94條第3項及第101條第1項第5款分別定有明文
    。被告雖以前詞置辯。惟查，系爭車輛與肇事車輛於上開時
    間、地點發生碰撞，而當時系爭車輛係在該路段車道上靠近
    內側處，肇事車輛則是在系爭車輛之右側而向左轉乙情，有
    道路交通事故現場圖及現場照片等（見本院卷第18頁、第23
    至24頁）在卷可稽；復觀諸原告提出之行車紀錄器畫面：於
    影片時間00：18秒許，被告駕駛肇事車輛出現在系爭車輛之
    右方，且兩車均持續向前移動，而肇事車輛之車頭在超越系
    爭車輛，然車身尚未完全超越系爭車輛時，肇事車輛即開啟
    左轉方向燈，並開始向左偏駛，然系爭車輛仍持續向前行駛
    ，後於影片時間00：25秒許，系爭車輛右前車頭與肇事車輛
    左側車身處發生碰撞乙情，亦有行車紀錄器畫面光碟暨本院
    111年3月2日勘驗筆錄（見本院卷第42頁背面至第43頁）存
    卷可佐，顯見被告駕駛肇事車輛行經上開交岔路口時，並未
    遵循上開規定依序排隊進行左轉彎，反自系爭車輛之右方超
    越後，復未注意兩車當時之行車間距，逕自切入系爭車輛之
    前方而開始左轉彎，揆諸上開規定，被告未依規定自左方超
    車且未保持行車安全間距，致與系爭車輛發生碰撞，則被告
    駕駛行為自有過失。
　㈡另陳俊璁疏於注意肇事車輛已切入至系爭車輛之前方，而仍
    持續向前進乙情，亦有上開行車紀錄器畫面光碟及勘驗筆錄
    在卷可參，足見陳俊璁駕駛系爭車輛亦未注意肇事車輛之動
    向，致未採取煞車停等之安全措施，揆諸上開規定，可認陳
    俊璁駕駛系爭車輛亦疏未注意逕自直行而與肇事車輛發生碰
    撞，自與有過失，此亦為原告所自認（見本院卷第42頁背面
    ），則原告自應承擔陳俊璁之過失責任。
　㈢本院考量兩造上開各自違反注意義務之情節、迴避事故發生
    之可能性後，認被告應負70％之過失責任，原告則應負30％
    之與有過失責任。從而，被告駕駛行為確有過失，且其過失
    行為與原告所受損害具有相當因果關係，是被告應負系爭車
    輛損害賠償之責。
　㈣負損害賠償責任者，除法律另有規定或契約另有訂定外，應
    回復他方損害發生前之原狀，且債權人得請求支付回復原狀
    所必要之費用，以代回復原狀，民法第213 條第1 、3 項定
    有明文。又物被毀損者，被害人除得依民法第196 條行使權
    利外，亦得依第213 條第3 項請求支付回復原狀所必要之費
    用，最高法院107 年度台上字第1618號民事判決參照。債權
    人所得請求者既為回復原狀之必要費用，倘以修復費用為估
    定其回復原狀費用之標準，則修理材料以新品換舊品時，即
    應予折舊，最高法院96年度台上字第854號民事判決參照。
　　另依行政院財政部發布之固定資產耐用年數表及固定資產折
    舊率表規定，汽車如非屬運輸業用客車、貨車，耐用年數為
    5 年，依定率遞減法每年折舊千分之369 ，其最後1 年之折
    舊額，加歷年折舊累計額，總和不得超過該資產成本原額之
    10分之9 。查，系爭車輛修理費用總計為60,114元（鈑金費
    用8,870元、烤漆費用9,794元、零件費用41,450元）乙情，
    有估價單及統一發票（見本院卷第9至11頁）在卷可稽，惟
    零件費用既係以舊換新，即應計算折舊，而系爭車輛為自用
    小客車，非屬運輸業用客車、貨車，且出廠日係107年7月乙
    節，有行車執照（見本院卷第8頁）附卷可參，系爭車輛至
    本件車禍事故發生之109 年6月18日止，已使用2年期間，則
    揆諸上開折舊規定，零件部分費用折舊後之金額應為16,504
    元（計算式詳如附表所示），另加計鈑金費用8,870元、烤
    漆費用9,794元，則原告得請求系爭車輛修復之費用應為35,
    168元（計算式：16,504＋8,870＋9,794＝35,168），是原告請
    求被告給付系爭車輛回復原狀費用35,168元為有理由。又原
    告依照保險契約之約定支付上開修繕費用乙情，亦有汽車險
    理賠計算書、賠償給付同意書（見本院卷第12至13頁）在卷
    可參。從而，原告請求被告給付35,168元，於法有據，應予
    准許。
　㈤按損害之發生或擴大，被害人與有過失者，法院得減輕賠償
    金額，民法第217 條第1 項定有明文。經查，系爭車輛回復
    原狀費用35,168元已見前述，而被告就系爭事故應負70％過
    失責任，原告應負30％與有過失責任已見前述。準此，依過
    失比例計算，被告應賠償原告損害金額為24,618元（計算式
    ：35,168×70％＝24,618，小數點以下四捨五入）。
四、末按給付給付無確定期限者，債務人於債權人得請求給付時
    ，經其催告而未為給付，自受催告時起，負遲延責任。其經
    債權人起訴而送達訴狀，或依督促程序送達支付命令，或為
    其他相類之行為者，與催告有同一之效力；又遲延之債務，
    以支付金錢為標的者，債權人得請求依法定利率計算之遲延
    利息，而應付利息之債務，其利率未經約定，亦無法律可據
    者，週年利率為5 ％，民法第229 條第2 項、第233 條第1 
    項前段及第203 條分別定有明文。查，本件原告請求被告賠
    償24,618元部分，係以支付金錢為標的，且無確定期限，又
    未約定利息，則被告應自受催告時起，負遲延責任，則原告
    就上述得請求之金額，併請求自起訴狀繕本送達被告之翌日
    即110 年11月23日（於110年11月12日寄存送達桃園市政府
    警察局桃園分局中路派出所，見本院卷第27頁）起至清償日
    止，按年息5 ％計算之利息，自屬有據。
五、綜上所述，原告依民法侵權行為及保險代位之法律關係，請
    求被告給付24,618元，及自110 年11月23日起至清償日止，
    按週年利率5%計算之利息，為有理由，應予准許。
六、本件原告勝訴部分係依民事訴訟法第436 條之8適用小額訴
    訟程序所為被告敗訴之判決，爰依同法第436條之20之規定
    ，依職權宣告假執行。
七、本件事證已臻明確，兩造其餘主張、陳述及所提之證據，經
    審酌判決結果並無影響，爰不逐一論述，附此敘明。
八、訴訟費用負擔之依據：民事訴訟法第78 條，並依同法第436
    條之19第1 項規定，確定訴訟費用額如主文第2項所示。
中　　華　　民　　國　　111 　年　　3 　　月　　18　　日
                  桃園簡易庭  法  官  顏嘉漢
以上為正本係照原本作成。
如不服本判決，應於送達後20日內，向本院提出上訴狀並表明上
訴理由，如於本判決宣示後送達前提起上訴者，應於判決送達後
20日內補提上訴理由書（須附繕本）。
如委任律師提起上訴者，應一併繳納上訴審裁判費。   
中　　華　　民　　國　　111 　年　　3 　　月　　18　　日
                              書記官  楊上毅
附表
折舊時間           金額
第1年折舊值        41,450×0.369=15,295
第1年折舊後價值    41,450-15,295=26,155
第2年折舊值        26,155×0.369=9,651
第2年折舊後價值    26,155-9,651=16,504

附錄：
一、民事訴訟法第436條之24第2項：
    對於小額程序之第一審裁判上訴或抗告，非以其違背法令為
    理由，不得為之。
二、民事訴訟法第436條之25：
    上訴狀內應記載上訴理由，表明下列各款事項：
    (一)原判決所違背之法令及其具體內容。
    (二)依訴訟資料可認為原判決有違背法令之具體事實。
三、民事訴訟法第471條第1項：（依同法第436條之32第2項規定
    於小額事件之上訴程序準用之）
    上訴狀內未表明上訴理由者，上訴人應於提起上訴後20日內
    ，提出理由書於原第二審法院；未提出者，毌庸命其補正，
    由原第二審法院以裁定駁回之。